臺灣高等法院刑事判決　　　　　　　　96年度上訴字第1059號
上　訴　人
即　被　告　戊○○
　　　　　　　　　　（現另案於臺灣臺北戒治所執行中）
指定辯護人　本院公設辯護人　周君穎
上列上訴人因強盜等案件，不服臺灣板橋地方法院95年度訴字第
2092號，中華民國96年1月18日第一審判決（起訴案號：臺灣板
橋地方法院檢察署95年度偵字第13110號），提起上訴，本院判
決如下：
    主  文
原判決撤銷。
戊○○以意圖為自己不法之所有，攜帶兇器，以強暴，至使不能
抗拒，而取他人之物為常業，處有期徒刑拾壹年。扣案之尖刀壹
支、安全帽貳頂、斜背包壹只、口罩壹只、手套壹雙及噴霧器壹
個均沒收。
    事  實
一、戊○○前於民國87年間，因盜匪罪，經臺灣高等法院高雄分
    院判處有期徒刑10年確定，自87年8月13日起算執行，於92
    年6月16日假釋付保護管束（按該假釋至96年11月23日始行
    期滿，非累犯），不知警惕，復基於以意圖為自己不法之所
    有，攜帶兇器，以強暴，至使不能抗拒，而取他人之物之常
    業犯意，先後於：
  (一)95年3月13日17時許，頭戴安全帽，手著手套，再持客觀上
    足以對人之生命、身體構成危害之兇器，其所有尖刀乙支，
    侵入台北縣三重市○○○路125號「伊莎貝爾」店內，並以
    上開尖刀抵住店長陳惠雪腹部，將陳惠雪及另乙名店員辰○○趕入該店後方休息室內之強暴手段，至使陳惠雪、辰○○
    2人均因之陷於不能抗拒後，而自行取該店櫃台內之現金新
    台幣（下同）16650元，得手後離去。
  (二)95年3月16日13時許，頭戴安全帽，再持上開尖刀乙支，侵
    入台北縣三重市○○○路203號「郭元益食品」店內，並以
    喝令交出財物之脅迫手段，至使該店員寅○○因之陷於不能
    抗拒後，而交付該店櫃台內之現金15049元於戊○○，得手
    後離去。
  (三)95年3月20日20時許，頭戴安全帽，身著雨衣，再持上開尖
    刀乙支，侵入台北縣土城市○○路○段70號「遠傳電信」店
    內，並以噴霧劑噴向該店員己○○，再喝令交出財物之強暴
    、脅迫手段，至使該店員己○○因之陷於不能抗拒後，而自
    行取該店櫃台內之現金58000元，得手後離去。
  (四)95年3月21日15時30分許，頭戴安全帽，身著雨衣，再持上
    開尖刀乙支，侵入台北縣新莊市○○路298號「白木屋」店
    內，並以噴霧劑噴向該店員癸○○，再喝令交出財物之強暴
    、脅迫手段，至使該店員癸○○因之陷於不能抗拒後，而自
    行取該店櫃台內之現金12700元，得手後離去。
  (五)95年3月25日20時許，頭戴安全帽，身著雨衣，再持上開尖
    刀乙支，侵入上開「遠傳電信」店內，並以噴霧劑噴向該店
    員張嘉尹，再喝令交出財物之強暴、脅迫手段，至使該店員
    張嘉尹因之陷於不能抗拒後，而自行取該店櫃台內之現金75
    00元，得手後離去。
  (六)95年5月6日8時許，頭戴安全帽，手著手套，再持上開尖刀
    乙支，侵入台北縣三重市○○○路53號「義美食品」店內，
    並以上開尖刀抵住該店員辛○○肚子之強暴手段，喝令其交
    出財物之脅迫手段，致辛○○因之陷於不能抗拒後，而自行
    取該店櫃台內之現金43000元，得手後離去。
  (七)95年5月7日14時許，頭戴安全帽、口罩，再持上開尖刀乙支
    ，侵入台北縣三重市○○○路376號「遠傳電信」店內，並
    以向該店員子○○、陳萱瑜2人揮舞上開尖刀之脅迫手段，
    至使子○○、陳萱瑜2人均因之陷於不能抗拒後，而自行取
    該店櫃台內之現金13050元及行動電話乙支，得手後離去。
  (八)95年5月8日12時30分許，頭戴安全帽、口罩，再持上開尖刀
    乙支，侵入台北縣新莊市○○路481號「震旦行」店內，並
    以喝令交出財物之脅迫手段，至使該店員甲○○因之陷於不
    能抗拒後，而自行取該店櫃台內之現金21000元及行動電話3
    支，得手後離去。
  (九)95年5月9日13時25分許，頭戴安全帽、口罩，再持上開尖刀
    乙支，侵入台北縣板橋市○○路○段299號「義美食品」店內
    ，並以上開尖刀抵住該店員乙○○肩膀之強暴手段，至使乙○○因之陷於不能抗拒後，而自行取該店櫃台內之現金7600
    0元，得手後離去。
  (十)95年5月12日17時30分許，頭戴安全帽，再持上開尖刀乙支
    ，侵入台北縣板橋市○○路○段139號「遠傳電信」店內，並
    以向該店員卯○○揮舞上開尖刀迫手段，至使卯○○因之陷
    於不能抗拒後，而自行取該店櫃台內之現金45000元，得手
    後離去。
  (十一)95年5月13日19時50分許，頭戴安全帽、口罩，再持上開尖
    刀乙支，侵入台北縣三重市○○路○段15之1號「新東陽」店
    內，並以脅稱交出財物之脅迫手段，至使該店員丑○○因之
    陷於不能抗拒後，而自行取該店櫃台內之現金58000元，得
    手後離去。
  (十二)95年5月16日8時12分許，頭戴安全帽，手著手套，再持上開
    尖刀乙支，侵入上開台北縣三重市○○○路53號「義美食品
    」店內，並以脅稱交出財物之脅迫手段，至使該店員丙○○
    、辛○○2人均因之陷於不能抗拒後，而自行取該店櫃台內
    之現金11000元，得手後離去。
  (十三)95年5月16日18時47分許，頭戴安全帽，手著手套，再持上
    開尖刀乙支，侵入台北縣中和市○○路○段56號「遠傳電信
    」店內，並以脅稱交出財物之脅迫手段，至使該店員丁○○
    因之陷於不能抗拒後，而自行取該店櫃台內之現金42423元
    ，得手後離去。
二、戊○○另基於意圖為自己不法所有之竊盜犯意及上開同一之
    常業強盜犯意，先於95年5月18日10時許，在台北縣三重市
    ○○街17之1號前，因見庚○○所有停放在上址前之NUL-13
    3號機車之鑰匙未經取下，即徒手竊得上開機車，並於同日
    13時許，頭戴安全帽，手著手套，再持上開尖刀乙支（按係
    藏放在其所背之斜背包內），騎用上開機車至台北縣新莊市
    ○○路277號「義美食品」店前，侵入該店內，並以脅稱交
    出財物之脅迫手段，至使該店員壬○○因之不能抗拒後，而
    自行取該店櫃台內之現金23000元，得手後離去。
三、嗣戊○○於95年5月19日13時許，騎用竊得之機車行經台北
    縣三重市○○○路192巷45號前，經警攔檢查獲係竊盜機車
    ，並扣得上開機車乙輛（業據庚○○領回），行動電話3支
    （分據子○○、甲○○各領回乙支及2支）及戊○○所有上
    開安全帽2頂、斜背包乙個、口罩乙只、手套乙雙、尖刀乙
    支、噴霧器乙個。戊○○於接受警詢時，自白前開全部強盜
    事實。
四、案經辰○○、寅○○、己○○、癸○○、辛○○、子○○、
    甲○○、乙○○、卯○○、丑○○、丙○○、丁○○、壬○○、庚○○分別訴由臺北縣政府警察局三重分局報請臺灣板
    橋地方法院檢察署檢察官偵查起訴。
    理  由
一、關於證據能力之說明：
    按被告以外之人於審判外之言詞或書面陳述，除法律有規定
    者外，不得作為證據；被告以外之人於偵查中向檢察官所為
    之陳述，除顯有不可信之情況者外，得為證據；又被告以外
    之人於檢察事務官、司法警察官或司法警察調查中所為之陳
    述，與審判中不符時，其先後之陳述具有較可信之特別情況
    ，且為證明犯罪事實存否所必要者，得為證據；被告以外之
    人於審判外之陳述，雖不符刑事訴訟法第159條之1至第159
    條之4之規定，而經當事人於審判程序同意作為證據，法院
    審酌該言詞陳述或書面陳述作成時之情況，認為適當者，亦
    得為證據。當事人、或辯護人於法院調查證據時，知有第15
    9條第1項不得為證據之情形，而未於言詞辯論終結前聲明異
    議者，視為有前項之同意，刑事訴訟法第159條第1項、第15
    9條之1、第159條之2、第159條之5分別定有明文。
二、認定犯罪事實所憑證據和理由：
（一）上開事實，業據上訴人即被告戊○○於原審及本院審理中
      坦承不諱。
（二）被害人辰○○（見偵查卷第31頁）、寅○○（見偵查卷第
      36頁）、癸○○（見偵查卷第40頁）、己○○（見偵查卷
      第45頁）、辛○○（見偵查卷第51頁）、子○○、（見偵
      查卷第55頁）甲○○（見偵查卷第60頁）、乙○○（見偵
      查卷第64頁）、卯○○（見偵查卷第69頁）、丑○○（見
      偵查卷第76頁）、丙○○（見偵查卷第80頁）、丁○○（
      見偵查卷第84頁）、壬○○（見偵查卷第92頁）、庚○○
      人（見偵查卷第89頁）先後於警詢中指述被強盜情節明確
      。檢察官偵查中被害人丙○○、辛○○、子○○等3人亦
      再度指證無訛（見偵查卷第51頁）。95年8月8日原審準備
      程序中被害人丙○○、辛○○、子○○、辰○○、乙○○
      、丑○○、壬○○，及95年9月5日原審準備程序中被害人
      癸○○、甲○○，均先後到庭指證無訛，所述情節與被告
      之自白符合。
（三）復有贓物認領保管單3張、翻拍監視錄影光碟照片17張，
      被告所有為強盜行為所用之安全帽2頂、斜背包乙個、口
      罩乙只、手套乙雙、尖刀乙支、噴霧器乙個，及其被告照
      片22張，扣案在卷可稽。被告以攜帶兇器為常業強盜之犯
      行已臻明確，應予依法論科。
三、對於被告辯解不採之理由：
    被告上訴主張：因騎偷竊而來之贓車被查獲之後，即自動供
    出全部強盜施行，應符自首減刑要件等語。按刑法第62條所
    規定之自首，以對於未發覺之罪，向有偵查權之機關或公務
    員自承犯罪，進而接受裁判為要件；而具有連續犯或牽連犯
    等裁判上一罪關係之犯罪，苟全部犯罪未被發覺前，行為人
    僅就其中一部分犯罪自首，固仍生全部自首之效力，反之，
    倘其中一部分犯罪已先被有偵查權之機關或公務員發覺，行
    為人事後方就其餘未被發覺之部分，自動供認其犯行時，因
    與上開自首之要件不符，自不得適用自首之規定減輕其刑，
    此有最高法院83年度臺上字第3935號判決要旨可資參照。因
    被告既係於警方查獲其騎失竊之贓車，而發覺被告竊盜部分
    犯行後，被告始主動供認其餘未被發覺強盜部分犯行，則依
    前揭說明，自與自首之要件不符，是被告此部分主張，並不
    可採，特此敘明。
四、法律新舊法比較：
    被告行為後，刑法於94年2月2日修正公布，於95年7月1日施
    行。按行為後法律有變更者，適用行為時之法律，但行為後
    之法律有利於行為人者，適用最有利於行為人之法律，現行
    刑法第2條第1項訂有明文。茲就本案有關之新舊法比較部分
    ，臚列如下：
  被告行為後，原刑法牽連犯部分，新法刪除刑法第55條後段
    ，將犯一罪而其方法或結果之行為犯他罪應從一重論斷之規
    定廢止，改為分論併罰。常業強盜部分，新法刪除第331條
    關於常業強盜犯之規定，修正為數行為應分論併罰。均以修
    正前行為時之刑法有利於被告。
  刑法第33條第5款有關罰金之最低數額部分，刑法分則編各
    罪所定罰金之貨幣單位原為銀元，修正前刑法第33條第5款
    規定：「罰金：（銀元）1元以上」，而銀元與新臺幣間之
    折算，依現行法規所定貨幣單位折算新臺幣條例規定，以
    銀元1元折算新臺幣3元；修正後刑法第33條第5款則規定：
    「罰金：新臺幣1,000元以上，以百元計算之」；經比較新
    舊法之規定，修正後刑法第33條第5款所定罰金之最低數額
    ，較之修正前提高，自以修正前刑法第33條第5款之規定有
    利於被告。
  至於沒收之規定，刑法第38條第2項、第3項，係將「犯人」
    修正為「犯罪行為人」，僅為純文字修正，無新舊法比較適
    用之問題，亦應依一般法律適用原則，適用裁判時法。
五、論罪的理由：
（一）查扣案尖刀乙支，屬金屬硬物，並有鋒利單刃面及相當長
      度，在客觀上顯足以對人之生命、身體構成危害，屬兇器
      之一種。又被告於上開2月餘之短時間內，即先後14次攜
      帶上開尖刀等物，強盜被害人辰○○、寅○○、癸○○、
      己○○、辛○○、子○○、甲○○、乙○○、卯○○、丑
      ○○、丙○○、丁○○、壬○○上開財物，且被告自陳行
      為當時係失業之中，無任何工作，顯見被告於行為時，係
      以攜帶兇器強盜犯罪所得，作為日常賴以維生及購毒施用
      之經濟來源。
（二）核被告所為，事實二偷竊機車部分係犯修正前刑法第320
      條第1項之竊盜罪。再被告多次意圖為自己不法之所有，
      攜帶兇器，以強暴，至使不能抗拒，而取他人之物部分，
      係犯刑法第331條常業強盜罪。被告就所犯事實二普通竊
      盜罪與常業強盜罪間，有方法行為、目的行為之牽連關係
      ，為牽連犯，應依修正前刑法第55條之規定，從一重之常
      業強盜罪處斷。檢察官起訴意旨認被告就所犯上開竊盜罪
      與常業強盜2罪間，係犯意各別，罪名互異，應予分論併
      罰，尚有未洽。
六、撤銷改判之理由：
    原審據以論罪科刑，固非無見。惟查法院對被告判決有罪之
    判決書，於科刑時就刑法第57條規定事項所審酌之情形，依
    刑事訴訟法第310條第3款之規定，應分別加以記載說明；此
    所稱應予記載說明，係指具體而明確之理由而言，不得僅以
    抽象空泛之詞，為其減輕或量刑之依據（最高法院90年度台
    上字第2596號判決參照）。本案關於被告強盜部分，均係被
    告主動向警察自白而查獲，犯罪後態度值得嘉許；原判決僅
    為抽象之一般描述，並未說明各該事項之具體情形，其量刑
    既無從據以斷定，理由自嫌欠備。被告上訴意旨稱在騎偷竊
    而來之贓車被查獲之後，即自動供出全部強盜施行，應符自
    首減刑要件，原判決量刑過重云云，雖非可採。但原判決既
    有前揭可議之處，仍屬無可維持，應由本院將原判決撤銷改
    判。爰審酌被告前已曾因強盜罪，經判處有期徒刑10年確定
    ，仍在假釋中，竟仍不知警惕，復為購毒所需，即先後14次
    ，攜帶上開尖刀乙支等物，以上開強暴、脅迫等方式，致被
    害人不能抗拒，強盜告訴人辰○○、寅○○、癸○○、己○○、辛○○、子○○、甲○○、乙○○、卯○○、丑○○、
    丙○○、丁○○、壬○○等人管領之財物得逞，其中並竊取
    被害人庚○○機車供強盜事實二壬○○管領之義美食品店財
    物之犯罪所用，不僅損及被害人之之權益，更破壞社會秩序
    ，惟犯罪後尚知悔悟坦承犯行，免於浪費司法資源之態度等
    一切情狀，本院認原判決判處有期徒刑12年稍嫌過重，量處
    被告有期徒刑11年。扣案之安全帽2頂、斜背包乙個、口罩
    乙只、手套乙雙、尖刀乙支及噴霧器乙個，均為被告所有，
    供強盜犯罪所用之物，業據被告供承在卷，應依修正前刑法
    第38條第1項第2款之規定，均宣告沒收之。
七、適用法律：
（一）刑事訴訟法第369條第1項前段、第364條、第299條第1項
      前段。
（二）刑法第2條第1項、第320條第1項、第38條第1項第2款、修
      正前第331條、第55條，判決如主文。
本案經檢察官許睦坪到庭執行職務。
中　　華　　民　　國　　96　　年　　5 　　月　　2 　　日
　　　　　　　　　刑事第十三庭  審判長法　官  王  炳  梁
　　　　　　　　　　　　　　　　　    法　官  李  錦  樑
　　　　　　　 　 　　　　　　　　　　法　官  林  婷  立
以上正本證明與原本無異。
如不服本判決，應於收受送達後十日內向本院提出上訴書狀，其
未敘述上訴之理由者並得於提起上訴後十日內向本院補提理由書
（均須按他造當事人之人數附繕本）。
                                      書記官   廖  逸  柔
中　　華　　民　　國　　96　　年　　5 　　月　　2 　　日
附錄本案論罪科刑法條全文：
修正前中華民國刑法第331條
以犯第328條或第330條之罪為常業者，處10年以上有期徒刑。
中華民國刑法第330條：
犯強盜罪而有第321條第1項各款情形之一者，處7年以上有期徒
刑。
前項之未遂犯罰之。
中華民國刑法第320條第1項：
意圖為自己或第三人不法之所有，而竊取他人之動產者，為竊盜
罪，處 5 年以下有期徒刑、拘役或5百元以下罰金。
